臺灣高等法院刑事判決
               108年度上更一字第22號
上  訴  人
即  被  告  周柏宇


選任辯護人  趙元昊律師
            洪鈴喻律師
上列上訴人即被告因毒品危害防制條例案件，不服臺灣臺北地方
法院106年度訴字第202號，中華民國106年7月28日第一審判決（
起訴案號：臺灣臺北地方檢察署106年度偵字第6600號、第9863
號、106年度毒偵字第935號、第1547號、第1560號），提起上訴
，經撤銷發回更審，本院判決如下：
    主  文
原判決關於周柏宇如附表所示販賣第二級毒品、施用第一級毒品
暨執行刑部分，均撤銷。
周柏宇犯如附表所示之罪，各處如附表「應宣告之罪刑及沒收」
欄所示之刑及沒收；又施用第一級毒品，處有期徒刑拾月，扣案
第一級毒品海洛因壹包（淨重零點貳參壹伍公克，驗餘淨重零點
貳貳伍壹公克），沒收銷燬之。應執行有期徒刑拾年。
    犯罪事實
一、周柏宇明知海洛因及甲基安非他命分別為毒品危害防制條例
    第2 條第1 項、第2 項所規定之第一級毒品及第二級毒品，
    不得非法販賣、施用、持有，竟於下列時、地，為下列犯行
    ：
  ㈠周柏宇基於施用第一級毒品海洛因之犯意，於106年2月23
    日凌晨2時15分許經警採尿回溯26小時內之某時（不含為警
    查獲至採尿期間），在不詳地點，以不詳方式，施用第一級
    毒品海洛因1次。嗣於同年月23日凌晨1時10分許，經警持搜
    索票至新北市○○區○○路0段○○○○○○○000號房內搜索，扣得海
    洛因1包（驗餘淨重0.2251公克），並經其同意採集尿液送
    驗，鑑驗結果呈現鴉片類陽性反應，始悉上情。
  ㈡周柏宇基於販賣第二級毒品甲基安非他命以營利之犯意，分
    別為下列行為：
  ⒈周柏宇於105年8月31日晚間9時37分許起，以門號000000000
    9 號與0000000000號行動電話各1支，與許凱評持用之門號
&ZZZZ; &ZZZZ; 0000000000號行動電話，聯絡販賣甲基安非他命
    之事宜，嗣
    周柏宇於105年8月31日某時許，在臺北市○○區○○街00號頂好
    超市前路旁車上，以新臺幣（以下同）2,000元之價格，販
    賣約4公克之甲基安非他命予許凱評。
  ⒉周柏宇於105年9月2日上午8時8分許起，以門號0000000000
    號與0000000000號行動電話各1支，與許凱評持用之門號000
    0000000號行動電話，聯絡販賣甲基安非他命之事宜，嗣周
    柏宇於105年9月2日某時許在新北市新店區五峰路某公寓2樓
    ，販賣價值6,000元之甲基安非他命半兩予許凱評，許凱
    評於同日下午3時許，轉帳6,000元予周柏宇。
  ⒊周柏宇於105年9月3日凌晨0時30分許起，以門號0000000000
    號與0000000000號行動電話各1支，與許凱評持用之門號000
    0000000號行動電話，聯絡販賣甲基安非他命之事宜，嗣周
    柏宇於105年9月3日某時許在臺北市○○區○○○路0段000號全家
    便利商店景和店前，販賣價值6,000元之甲基安非他命半兩
    予許凱評，許凱評於同日凌晨2時許，轉帳3,000予周柏宇（
    賒欠3,000元）。
  ⒋周柏宇於105年9月28日凌晨2時46分許起，以門號000000000
    9號之行動電話，與許凱評持用之門號0000000000 號行動電
    話，聯絡販賣甲基安非他命之事宜，嗣周柏宇於105年9月28
    日某時許在臺北市○○區○○街00號頂好超市前路旁，以6,000
    元之價格，販賣半兩之甲基安非他命予許凱評。
二、案經新北市政府警察局新店分局報告臺灣臺北地方檢察署檢
    察官偵查起訴。
    理  由
壹、程序部分：
一、審理範圍：
    上訴人即被告周柏宇（下稱被告）就其有罪部分、檢察官就
    其無罪部分提起上訴後（同案被告曾偉達、許凱評並未提起
    上訴，曾偉達、許凱評部分已確定），本院前審就被告施
    用第二級毒品及無罪部分判決上訴駁回，維持原審諭知被告
    施用第二級毒品及102年9月14日販賣第二級毒品無罪之判決
    確定，就被告其餘販賣第二級毒品及施用第一級毒品有罪部
    分均撤銷改判，被告不服此部分無罪判決，提起第三審上訴
    ，經最高法院撤銷被告上開販賣第二級毒品及施用第一級毒
    品有罪部分，發回本院更為審理，是本院審理範圍僅限於前
    審判決被告販賣第二級毒品及施用第一級毒品有罪部分，合
    先陳明。
二、證據能力部分
  ㈠證人即購毒者許凱評陳述之證據能力：
  ⒈按被告以外之人於檢察事務官、司法警察官或司法警察調查
    中所為之陳述，與審判中不符時，其先前之陳述具有較可信
    之特別情況，且為證明犯罪事實存否所必要者，亦得為證據
    ，為刑事訴訟法第159 條之2 所規定。且所稱「有較可信之
    特別情況」，即指相對之可信而言，亦即被告以外之人先前
    陳述之背景具有特別情況，而使其較審判中之陳述為可信時
    ，例外賦予證據能力；然判斷是否有相對可信之特別情況，
    純屬證據能力之審查，無關證據力之衡量，有無相對可信之
    特別情況，應就偵查或調查筆錄製作之背景、原因、過程等
    客觀事實加以觀察（最高法院94年度台上字第5709號判決亦
    同此旨）。查證人即購毒者許凱評於原審審理時就被告有無
    販賣甲基安非他命之證述，核與其於警詢時之陳述截然兩歧
    ，顯不一致，且證人即購毒者許凱評於警詢時證稱：調查筆
    錄是在伊自由意識下所為之陳述，伊並未遭受脅迫等語（見
    偵字第6600號卷一卷第50頁），足認證人許凱評於警詢時之
    心理狀態並未遭受任何外力壓迫，記憶未受污染，心智亦屬
    健全，所述應係出於其真意，依當時客觀環境與條件加以觀
    察，堪認其於警詢時之陳述，應具有較可信之特別情況，且
    其於警詢時之陳述，乃為證明被告本案犯罪事實存否所必要
    ，依刑事訴訟法第159條之2規定，應認有證據能力，而得採
    為證據。
  ⒉按被告以外之人於偵查中向檢察官所為之陳述，除顯有不可
    信之情況者外，得為證據，刑事訴訟法第159 條之1 第2 項
    定有明文。蓋現行法之檢察官仍有訊問被告、證人及鑑定人
    之權限，其應踐行之程序又多有保障被告或被害人之規定，
    證人、鑑定人於偵查中亦均須具結，就刑事訴訟而言，其司
    法屬性甚高；而檢察官於偵查程序取得之供述證據，其過程
    復尚能遵守法令之規定，是其訊問時之外部情況，積極上具
    有某程度之可信性，除消極上顯有不可信之情況者外，均得
    為證據。故主張其為不可信積極存在之一方，自應就此欠缺
    可信性外部保障之情形負舉證責任（最高法院98年度台上字
    第2904號判決意旨參照）。從而，被告以外之人前於偵查中
    ，經具結後所為證述，除反對該項供述具有證據能力之一方
    ，已釋明「顯有不可信之情況」之理由外，皆得為證據。證
    人許凱評於偵查中以證人身分接受檢察官訊問之證述（見偵
    字第6600號卷一第55至第56頁），係經檢察官告以具結之義
    務及偽證之處罰，經其等具結，而於負擔偽證罪之處罰心理
    下所為，均係經以具結擔保其等證述之真實性。又其等於檢
    察官訊問時，並無證據顯示係遭受強暴、脅迫、詐欺、利誘
    等外力干擾情形，或在影響其等心理狀況致妨礙其等自由陳
    述等顯不可信之情況下所為。從而，證人許凱評於偵查時以
    證人身分接受檢察官訊問經具結之證述，既無顯不可信之情
    況。更且，證人許凱評已於原審行交互詰問，足以保障被告
    之詰問權，證人許凱評於偵查中之證詞，自有證據能力。
  ㈡其餘證據能力：
  ⒈末按被告以外之人於審判外之陳述，雖不符刑事訴訟法第15
    9條之1至第159條之4之規定，而經當事人於審判程序同意作
    為證據，法院審酌該言詞陳述或書面陳述作成時之情況，認
    為適當者，亦得為證據；當事人、代理人或辯護人於法院調
    查證據時，知有同法第159條第1項不得為證據之情形，而未
    於言詞辯論終結前聲明異議者，視為有前項之同意，刑事訴
    訟法第159條之5亦有明文。立法意旨在於傳聞證據未經當事
    人之反對詰問予以核實，原則上先予排除；惟若當事人已放
    棄反對詰問權，於審判程序中表明同意該等傳聞證據可作為
    證據；或於言詞辯論終結前未聲明異議，基於尊重當事人對
    傳聞證據之處分權，及證據資料愈豐富，愈有助於真實發見
    之理念，且強化言詞辯論主義，使訴訟程序得以順暢進行，
    上開傳聞證據亦均具有證據能力。查本判決下列所引各項供
    述證據，除上開所述外，檢察官、被告及其辯護人於本院準
    備程序中陳稱：沒有意見等語明確（見本審卷第103頁），
    且經本院於最後審理期日逐一提示並告以要旨，被告之辯護
    人就此部分證據之證據能力亦未聲明異議，本院審酌各該證
    據作成時之情況，並無違法不當或證明力明顯過低之瑕疵，
    認以之作為證據應屬適當，依刑事訴訟法第159條之5規定，
    均俱有證據能力。
  ⒉至其餘憑以認定被告犯罪事實之本判決下列所引各項非供述
    證據，查無違反法定程序取得之情，依刑事訴訟法第158條
    之4規定之反面解釋，均有證據能力。
貳、實體部分
一、訊據被告周柏宇矢口否認有何施用第一級毒品海洛因及附表
    一所示販賣第二級毒品甲基安非他命予許凱評之犯行，辯稱
    ：伊僅有施用甲基安非他命，但沒有施用第一級毒品海洛因
    ，伊有服用止痛藥，可能因為這樣驗出嗎啡反應，伊與許凱
    評之間從來沒有任何安非他命的交易往來，只有金錢往來，
    是許凱評向伊借錢，因為玩牌賭博輸錢以及工地工作的工錢
    ，伊沒有販賣毒品云云。經查：
  ㈠施用第一級毒品部分：
  ⒈被告於106年2月23日為警查獲後員警徵得其同意所採集之尿
    液經送往台灣檢驗科技股份有限公司以酵素免疫分析法（EI
    A）初步檢驗及以氣相層析質譜儀法（GC/MS ）為確認檢驗
    結果，呈鴉片陽性反應，有台灣檢驗科技股份有限公司濫用
    藥物檢驗報告（檢體編號：G0000000號）、新北市政府警察
    局查獲毒品案件尿液檢體監管紀錄表及勘察採證同意書各1
    份在卷可稽（見毒偵字935 號卷第23頁、第79頁）；又被告
    所採集之尿液係由被告親自排放在警方所提供之尿瓶內並由
    被告周柏宇封瓶捺印等情，業據被告周柏宇於警詢時供述明
    確（見毒偵字935號卷第5頁反面），且被告於偵查中供稱：
    對於採尿過程沒有意見等語明確（見毒偵字935號卷第36頁
    反面），足見被告於為警查獲時同意由警採集其親自排放及
    封緘、捺印之尿液檢體經以氣相層析質譜儀分析法檢驗，呈
    鴉片陽性反應。
　⒉按施用海洛因後24小時內經由尿液排出之量可達使用劑量之
    百分之80，海洛因於人體內可迅速代謝成6-乙醯嗎啡，然後
    轉變成嗎啡；尿液中可檢出藥物成分之時效，與其施用劑量
    、施用方式、施用頻率、被採樣者飲用水量之多寡、個人體
    內代謝情況、檢體收集時間點及所用檢測方法之靈敏度等因
    素有關，因個案而異，有行政院衛生署管制藥品管理局（現
    改制為衛生福利部食品藥物管理署，下同）90年5月4日管檢
    字第93902號、92年2月13日管檢字第0920000964號函參照。
    另以氣相層析質譜儀法進行尿液確認檢驗者，均不致產生偽
    陽性反應乙節，復經行政院衛生署管制藥品管理局92年6月2
    0日管檢字第0920004713號函闡釋甚明（見本院卷第367至37
    5頁）。
　⒊被告服用日本エスエス製藥株式會社所製造「EVEQUICK頭痛藥DX
    」藥物是否可能導致尿液檢驗出可待因、嗎啡陽性成分，經
    本院函詢法務部法醫研所函復略以：服用日本エスエス製藥株式
    會社所製造「EVEQUICK頭痛藥DX」藥物成份，並未發現服用
    後會導致尿液呈可待因、嗎啡陽性反應之成分，因此服用上
    述藥品後，其尿液以氣相層質譜分析法(GC/MS)檢驗，不會
    產生可待因、嗎啡陽性，應之結果。又來文所附台灣檢驗科
    技股份有限公司濫用藥物檢驗報告（即被告之濫用藥物檢驗
    報告）影本得知，受檢者（即被告）尿液檢出嗎啡702 ng/m
    L.、可待因307ng/mL，檢驗結果呈嗎啡及可待因陽性反應，
    該陽性反應可能係使用含可待因、嗎啡之藥品或海洛因毒品
    所致。有法務部法醫研究所108年5月21日法醫毒字第108000
    22850號函（見本院卷第201頁）在卷可參，足見被告確實施
    用含有第一級毒品海洛因成分之物品。是被告辯稱係因服用
    止痛藥始檢出嗎啡反應云云，自難憑採。
　⒋另被告經警查獲時，當場扣得米黃色粉末1小包，經送驗結果
    ，確檢出海洛因成分（淨重0.2315公克，驗餘淨重0.2251 
    公克），有新北市政府警察局新店分局搜索扣押筆錄、扣押
    物品目錄表、現場照片16張、臺北榮民總醫院106年4月10日
    北榮毒鑑字第C0000000號毒品成分鑑定書在卷可佐（見毒偵
    字935號卷第9至11頁、第18至21頁、第81-2頁）。
　⒌更且，被告於偵審中此部分抗辯，迭有改變，本院前審審理
    時另改稱伊不可能一下吃、一下沒吃，伊本身沒有在施用第
    一級毒品，幾乎是誤食云云（見本院上訴卷第356頁、第362
    頁），更與上開比值未符，益見被告空言辯稱並未施用第一
    級毒品海洛因云云，僅為事後卸責之詞，殊無可採。
  ⒍綜上，被告所辯不足採信，被告施用第一級毒品犯行，事證 
    已臻明確，堪以認定，應依法論科。
  ㈡販賣第二級毒品罪部分：
  ⒈犯罪事實欄一㈡⒈部分：
  ⑴證人即購毒者許凱評於警詢及偵查中證稱：（提示00000000
    13號與被告所使用0000000000、0000000000 號於105年8月
    31日21時31分32秒至22時1分45秒監聽譯文）監聽譯文之內
    容是伊以2000元向被告購買4公克甲基安非他命，伊與被告
    於105年8月31日通話內容中，其中「上次那個再剖半喔」、
    「一半」是指半兩的一半，大約4克，伊花快2千元跟被告在
    景美的萬慶街頂好超市門口路旁的車上購買甲基安非他命，
    伊當場把錢給被告，被告就把甲基安非他命給伊等語（見偵
    字6600號卷一第43頁反面、第55頁）。
  ⑵被告與證人許凱評此部分通訊監聽譯文：
  A.105年8月31日21時31分32秒
    許凱評：你在哪裡？
    被  告：一樣啊
    許凱評：一樣，那你方便過來嗎？
    被  告：去哪裡？去哪邊找你？
    許凱評：景美綜合醫院
    被  告：好，等我一下
    許凱評：欸欸欸欸，上次那個再剖半喔
    被  告：你是說整個月的一半，還是怎樣
    許凱評：半個月的啊
    被  告：半個月，半個月薪水喔
    許凱評：嘿啊，再再... ，就分成兩半
    被  告：喔喔，我知道我知道
    許凱評：好，拜拜
  B.105年8月31日22時1分45秒
    被  告：哥我現在在景美新橋上面喔
    許凱評：好
    被  告：你可以下來了
    許凱評：好
    有0000000000號與被告所使用0000000000、0000000000 號
    於105年8月31日21時31分32秒至22時1分45秒監聽譯文在卷
    可稽（見偵字6600號卷一第58頁）。
  ⒉犯罪事實欄一㈡⒉部分：
  ⑴證人即購毒者許凱評於警詢及偵查中證稱：（提示00000000
    13號與被告所使用0000000000、0000000000號於105年9月2
    日8時8分43秒共6通監聽譯文）監聽譯文之內容是伊以6,000
    元向被告購買17.5公克甲基安非他命，伊與被告於105年9月
    2日通話內容，也是講伊跟被告購買甲基安非他命的事情，
    伊應該是買半兩（17.5克），價格共計6,000元，伊是到五
    峰路公寓的2樓與被告交易，被告拿甲基安非他命交給伊，
    伊當場沒有給錢，伊當天下午轉帳6,000元給被告等語（見
    偵字6600號卷一第44頁、第55頁反面）。
  ⑵被告與證人許凱評此部分通訊監聽譯文：
  A.105年9月2日8時8分43秒
    許凱評：你起來了喔？
    被  告：嗯
    許凱評：喔…我找整晚了
    被  告：好，你在哪？
    許凱評：樹林
    被  告：好，等下再拿給你
    許凱評：你現在那邊怎樣？
    被  告：OK阿OK阿
    許凱評：過一下就有了還怎樣？
    被  告：等阿達回來就有了，他們要回來了
    許凱評：那我先打電話一下
    被  告：好
  B.105年9月2日9時2分44秒
    許凱評：你在哪？
    被  告：我在家，等一下出門
    許凱評：那我到哪裡找你？
    被  告：一樣阿
    許凱評：喔好
  C.105年9月2日9時57分54秒 
    被  告：偉哥
    許凱評：我在樓下
    被  告：你等我一下，我去承德路一趟，我等一下去載你
    許凱評：阿達他們都到了
    被  告：你等我一下，我再臭屁一下而已
  D.105年9月2日10時31分5秒
    許凱評：我在這阿
    被  告：你在樓上喔？
    許凱評：對阿
    被  告：我上去我上去
  E.105年9月2日14時51分29秒
    被  告：偉哥
    許凱評：你那什麼帳號？我用轉的給你好不好
    被  告：中國信託
    許凱評：好，你說7-11嗎？
    被  告：7-11阿，你直接存進來給我
    許凱評：帳號給我
    被  告：000000000000
    許凱評：去提款機前面就可以了嘛？
    被  告：嗯，去無卡存款
    許凱評：我好了打給你，大概20分鐘左右
  F.105年9月2日15時15分12秒
    許凱評：我存進去了喔
    被  告：你存多少？
    許凱評：6000阿
    被  告：喔
    許凱評：好
    有0000000000號與被告所使用0000000000、0000000000號於
    105年9月2日8時8分43秒共6通監聽譯文在卷可稽（見偵字
    6600號卷一第58頁）。被告甚至告知許凱評其銀行帳號，由
    許凱評以存款方式交付購毒款項（如後述）。 
  ⒊犯罪事實欄一㈡⒊部分：
  ⑴證人即購毒者許凱評於警詢及偵查中證稱：（提示00000000
    13號與被告所使用0000000000、0000000000號於105年9月3
    日0時30分48秒起共7通監聽譯文）監聽譯文之內容是伊以
    6,000元向被告購買17.5公克甲基安非他命，伊與被告於
    105年9月3日通話內容，也是伊要買甲基安非他命的事情，
    通話內容中的「人」就是甲基安非他命，伊購買價值6,000
    元的甲基安非他命，這次是在景美醫院旁邊的全家便利商店
    前交易，伊當場沒有給錢，是事後匯款3,000元等語（見偵
    字6600號卷一第44 頁反面至45頁反面、第55頁反面）。
  ⑵被告與證人許凱評此部分通訊監聽譯文：
  A.105年9月3日0時30分48秒
    被  告：偉哥
    許凱評：你在哪？
    被  告：我在這邊樓下
    許凱評：在幹嘛
    被  告：等下去三重一下，怎麼了？
    許凱評：你那邊怎麼樣？...有嗎？
    被  告：我現在這邊還有”人”在阿
    許凱評：不是阿我說還有…？
    被  告：蛤？
    許凱評：那個…還有得…？
    被  告：還有”人”在阿
    許凱評：有喔，那你要怎麼去三重？
    被  告：開車阿我在等阿達，
    許凱評：等阿達？
    被  告：嗯
    許凱評：那，你能順便來一下景美？
    被  告：好阿等一下
    許凱評：我順便拿收據給你，還有那個後面那個我匯款那個
            的一半，有嗎
    被  告：有阿
    許凱評：好，如何？
    被  告：有阿OK我等一下那個
    許凱評：那我在這邊等你
  B.105年9月3日0時33分46秒
    許凱評：一樣一樣那個磅秤
    被  告：跟原本一樣？
    許凱評：對對對
    被  告：好
  C.105年9月3日0時48分53秒 
    被  告：偉哥，你可以下來了
    許凱評：你在頂好嗎？還是哪裡？
    被  告：全家
    許凱評：好好好
  D.105年9月3日1時33分17秒
    被  告：偉哥，你那邊好了嗎？
    許凱評：好了，我等下下去
    被  告：你等下匯來我戶頭好不好？
    許凱評：好
    被  告：等一下幫我匯一下，不然
    許凱評：喔好OK
  E.105年9月3日1時52分7秒
    許凱評：我等一下去匯，我現在剛下來
    被  告：好
    許凱評：好
    被  告：你在幫我趕一下，因為我在這邊
    許凱評：好
  F.105年9月3日2時6分2秒
    被  告：偉哥
    許凱評：我剛存了，可是只有先存三千，其他的等一下
    被  告：好
  G.105年9月3日22時32分29秒
    許凱評：小宇喔
    被  告：你過來嗎？
    許凱評：沒有耶剛起來，我過去我打給你
    被  告：我要睡覺
    許凱評：反正我過去打給你看你有沒有睡
    被  告：你那邊還OK吧？
    許凱評：還好
    被  告：好看怎樣你打給我
    許凱評：好
    有0000000000號與被告所使用0000000000、0000000000號於
    105年9月3日0時30分48秒起共7通監聽譯文在卷可稽（見偵
    字6600號卷一第58頁反面）。此次被告交付毒品後，許凱評
    僅以帳戶存款方式存入交付被告3,000元（如後述），核與
    上開監聽譯文相符。 
  ⒋犯罪事實欄一㈡⒋部分：
  ⑴證人即購毒者許凱評於警詢及偵查中證稱：（提示000000000
    0號與被告所使用0000000000、0000000000號於105年9月28
    日2時46分3秒起共7通監聽譯文）監聽譯文之內容是伊以6,0
    00元向被告購買17.5公克甲基安非他命，伊回家秤了之後發
    現只有16.3公克，被告說他之後要補給伊，（提示00000000
    00號與被告所使用0000000000、0000000000號於105年9月29
    日15時44分26秒起2通監聽譯文），是伊向被告抱怨28日向
    他購買的甲基安非他命怪怪的，用起來沒感覺，伊與被告於
    105年9月28日通話內容中，伊向被告買半兩甲基安非他命，
    在頂好超市門口交易，雙方一手交錢、一手交甲基安非他命
    ，交易時間大約是早上7點許，伊有向被告抱怨甲基安非他
    命不足，隔天伊有對被告說甲基安非他命用起來怪怪的等語
    （見偵字6600號卷一第55頁至第56頁）。
  ⑵被告與證人許凱評此部分通訊監聽譯文：
   A.105年9月28日2時46分3秒
     許凱評：小宇你在哪？
     被  告：在這邊阿
     許凱評：你那邊方便嗎？
     被  告：好阿過來找我
     許凱評：嗯
　 B.105年9月28日5時5分55秒
     被  告：偉哥你在哪
     許凱評：我在景美
     被  告：你要過來這邊嗎？
     許凱評：我已經叫阿達要過來了欸
     被  告：是喔
     許凱評：剛剛找不到你
     被  告：我剛去撈魚說
     許凱評：阿有沒有撈到
     被  告：毛蟹阿
     許凱評：阿阿達來怎麼辦？
     被  告：我問問看
   C.105年9月28日5時35分28秒 
     被  告：偉哥，你是要找我怎樣？薪水是怎樣？一個月的
             喔？
     許凱評：半個月的阿
     被  告：半個月的薪水是不是？
     許凱評：對阿
     被  告：好
   D.105年9月28日5時42分39秒
     被  告：你在哪？
     許凱評：景美阿
     被  告：頂好喔？
     許凱評：對
     被  告：我馬上到
   E.105年9月28日6時2分49秒
     許凱評：你那邊還有嗎
     被  告：要晚一點
     許凱評：還要等多久？
     被  告：要回去大哥那邊，再找他那個
     許凱評：那你現在方便嗎？
     被  告：我等一下打給你
   F.105年9月28日6時47分9秒
     被  告：你在哪
     許凱評：景美
     被  告：你要過來找我嗎？
     許凱評：不是你要過來？
     被  告：好阿我等一下過去找你
     許凱評：大概多久？因為等一下人家要上班
     被  告：半個鐘頭
     許凱評：好
   G.105年9月28日7時18分17秒
     許凱評：怎麼1630？
     被  告：我有多扣一點起來，我等一下補給你好不好
     許凱評：這給人家的
     被  告：好
   H.105年9月29日15時44分26秒
     許凱評：小宇喔
     被  告：你要過來新店嗎
     許凱評：還沒，還不知道，那個毛欸怪怪的，用起來緊緊
             的
     被  告：會嗎
     許凱評：對阿，我朋友在講
     被  告：沒有人這樣講，剛剛魁哥也來找我
     許凱評：上一批的嗎？
     被  告：一樣的
     許凱評：我等下過去看怎樣再說
     被  告：好
   I.105年9月29日22時29分44秒
     被  告：我現在從三重回去
     許凱評：我現在在樹林，我先問一下我朋友怎樣，他那邊
             要半個月薪水
     被  告：好
    有0000000000號與被告所使用0000000000、0000000000號於
    105年9月28日2時46分3秒起共7通、105年9月29日15時44 分
    26秒起2通監聽譯文在卷可稽（見偵字6600號卷一第60頁反
    面至61頁）。
  ⒌證人即購毒者許凱評所證核與通訊監察譯文內容及買賣交易
    毒品常以暗語交談，例如證人許凱評於電話中以「人」暗指
    甲基安非他命，或以「上次那個再剖半喔」、「一半」暗指
    毒品之數量之毒品交易常情相符，證人許凱評就其向被告購
    買毒品甲基安非他命之情節證述綦詳，並有上開通訊監察譯
    文為據，足認其證述乃具體明確、信而有徵。又觀之通訊監
    察譯文內容可知，被告並無拒絕或推拖，且證人許凱評要求
    被告至相約地點交付毒品，被告亦予允諾，堪認被告應有與
    證人許凱評於附表所示之地點見面並交付毒品。
　⒍又被告所有中國信託商業銀行股份有限公司（下稱中國信託
    銀行）於105年9月2日、同月3日分別以「存款」方式，存入
    6千元、3千元進入其000000000000號帳戶，有中國信託銀行
    108年7月26日中信銀字第108224839161540號函所附存款交
    易明細在卷可佐（見本院卷第297至307頁），核與證人許凱
    評所證及通訊監察譯文內容（105年9月2日及3日譯文中被告
    自述之帳號、證人許凱評以存款方式轉入之金額 ）相符。 
　⒎證人許凱評雖於原審改稱：伊因為欠被告錢而心懷怨恨，當
    時在檢察官偵訊時表示向被告購買甲基安非他命一事，是伊
    亂說的，監聽譯文內容是指伊和被告周柏宇講借錢、還錢的
    事情等語（見原審卷第137頁反面至第140頁反面）。然觀諸
    證人許凱評於偵查中所為之證述可知，檢察官係依據被告與
    證人許凱評各次之通訊監察譯文內容一一詢問，證人許凱評
    僅就部分內容表示係與被告購買甲基安非他命，而就其餘通
    話內容表示「應該是還錢」、「不確定有沒有交易」、「要
    周柏宇幫我載東西」等語，堪認證人許凱評係經過檢視通訊
    監察譯文之後，逐一確認該次對話是否係為購買甲基安非他
    命。倘如證人許凱評事後所稱偵查中係有意誣陷被告，其自
    可於偵查中就檢察官各次詢問內容，表示係向被告購買毒品
    ，何須細究每筆通訊監察譯文，甚至針對部分通訊內容答稱
    「應該是還錢」、「不確定有沒有交易」、「要周柏宇幫我
    載東西」等有利於被告之證述，是證人許凱評於原審改稱偵
    查中所述係伊亂說的云云，應係事後迴護被告之說詞，自無
    足採。況且證人許凱評於原審經合議庭補充訊問時又改稱：
    伊在偵查中說編號1的譯文剖半就是指半兩的一半，大約是4
    公克，伊花1,000多元在景美萬隆街頂好門口的車上跟被告
    購買甲基安非他命，當時所述實在，當初偵查中所述是對的
    。伊在偵查中說該通編號2的譯文，是伊要和被告買半兩的
    甲基安非他命，總共是6,000元，被告當天就把甲基安非他
    命交給伊，伊是下午轉帳6,000元給被告，偵查中所述實在
    ；105年9月3日的編號3，有7通通訊監察譯文，都是伊主動
    打電話給被告，該通譯文內容伊在問被告說那邊有沒有甲基
    安非他命，然後要去被告那邊讓他請，伊在偵查中說該通譯
    文，是伊要買甲基安非他命，「人」就是甲基安非他命，伊
    買6,000元，後來只有先匯3,000元給他，當時所述實在，伊
    記得伊有匯錢給被告；伊在偵查中說編號10的譯文是伊要和
    被告買半兩的甲基安非他命，交易時間是當天早上7點，地
    點在頂好門口，一手交錢，一手交甲基安非他命，隔天伊跟
    被告抱怨東西怪怪的，伊就退還甲基安非他命給他，被告有
    把這一次交易全部的錢退還給伊；105年9月29號15時44分通
    訊監察譯文，該通通訊譯文中伊有提到「那個毛怪怪的，用
    起來緊緊的」，就是伊剛剛所述和被告抱怨的內容等語（見
    原審卷第142頁至第143頁）。可知證人許凱評於原審同日審
    理時就是否向被告購買毒品一事，前後說詞雖有所反覆，曾
    一度改為有利被告之陳述，惟經合議庭再次訊問時，仍再次
    確認其偵查中所述與通訊監察譯文之內容相符，由此亦可彰
    顯證人許凱評於原審改為有利被告周柏宇之證述，乃係基於
    與被告之情誼，而為迴護被告之證言，實不足採信。
　　雖被告之辯護人為被告辯稱，證人許凱評在原審作證非出於
    自由意志，故證人許凱評除其警詢、偵查中之證詞無證據能
    力外，包括審理中之證詞亦無證據能力云云，惟本院勘驗原
    審106年6月27日審判程序詰問證人許凱評部分之光碟，原審
    檢察官詰問證人時音量有時較高、有時低沈，其中亦有部分
    似擺放卷宗聲音，難認原審檢察官有對證人許凱評為強暴、
    脅迫之情事，故證人許凱評在原審理中之證詞，自有證據能
    力，併予敘明。    
  ⒏又販賣毒品係違法行為，非可公然為之，且有其獨特之販售
    通路及管道，復無公定價格，容易增減分裝之份量，而每次
    買賣之價量，可能隨時依雙方關係深淺、資力、需求量及對
    行情之認知、來源是否充裕、查緝鬆嚴、購買者被查獲時供
    述購買對象之可能風險評估等，而異其標準，非可一概而論
    。關於被告上開交易毒品之犯行，固無從逕憑卷證資料而推
    認其所得獲致之具體利潤金額為何；然查，近年來政府為杜
    絕毒品之氾濫，對於查緝施用及販賣毒品之工作，無不嚴加
    執行，販賣毒品罪又係重罪，設若無利可圖，衡情一般持有
    毒品之人當無輕易將所持有之毒品轉售他人而甘冒於再次向
    他人購買時，被查獲移送法辦並受長期自由刑或生命刑剝奪
    危險之理，且不論係以何包裝之毒品，均可任意分裝或增減
    其份量，而每次買賣之價量，亦隨前開因素而為機動地調整
    ，因之販賣之利得，除經坦承犯行，或帳冊價量均臻明確外
    ，委難察得實情。是此，縱未確切查得販賣所得賺取之實際
    差價，但除別有事證，足認係按同一價格轉讓，確未牟利外
    ，尚難執此即認非法販賣之事證有所不足，致知過坦承者難
    辭重典，飾詞否認者反得逞僥倖，而失情理之平。而被告與
    證人許凱評並非親故至交，苟無利得，豈會甘冒重刑之風險
    ，供其取得甲基安非他命之理，是被告販入之價格必較售出
    之價格低廉，而有從中賺取買賣差價牟利之意圖及事實，當
    屬合理之認定。
  ⒐綜上所述，本件事證已臻明確，被告所辯當屬臨訟卸責之語
    ，實無足採，被告所為之各次販賣甲基安非他命之犯行，堪
    以認定，應予依法論科。
二、論罪科刑：
    核被告所為如事實欄一㈠所示之犯行，係犯毒品危害防制條
    例第10條第1項之施用第一級毒品罪；其所為如事實欄一㈡所
    為（即附表編號1至4），均係犯毒品危害防制條例第4條第2
    項之販賣第二級毒品罪（共4罪）。被告持有海洛因、甲基
    安非他命之低度行為，分別為施用海洛因、販賣甲基安非他
    命之高度行為所吸收，均不另論罪。被告所犯上開販賣第二
    級毒品4罪、施用第一級毒品罪等數罪間，犯意各別，罪名
    不同，應分論併罰。
三、撤銷改判之理由：
  ㈠原判決認被告此部分犯行罪證明確，予以論罪科刑，並定其
    應執行刑，固非無見。惟按刑事審判旨在實現刑罰權分配正
    義，故法院對於有罪被告之科刑，應符合罪刑相當之原則，
    使輕重得宜，罰當其罪，以契合社會之法律感情。又數罪併
    罰之定應執行之刑，係出於刑罰經濟與責罰相當之考量，乃
    對犯罪行為人本身及所犯各罪之總檢視，除應考量行為人所
    犯數罪反應出之人格特性，並應權衡審酌行為人之責任與整
    體刑罰目的及相關刑事政策，在量刑權之法律拘束性原則下
    ，依刑法第51條第5款之規定，採限制加重原則，以宣告各
    刑中之最長期為下限，各刑合併之刑期為上限，但最長不得
    逾30年，資為量刑自由裁量權之外部界限，並受法秩序理念
    規範之比例原則、平等原則、責罰相當原則、重複評價禁止
    原則等自由裁量權之內部抽象價值要求界限之支配，俾符合
    法律授與裁量權之目的，兼顧刑罰衡平原則。至數罪併罰定
    應執行刑之裁量標準，法無明文，然其裁量仍應兼衡罪責相
    當及特別預防之刑罰目的，具體審酌整體犯罪過程之各罪關
    係（例如各行為彼此間之關聯性《數罪間時間、空間、法益
    之異同性》、所侵害法益之專屬性或同一性、數罪對法益侵
    害之加重效應等）及罪數所反應行為人人格及犯罪傾向等情
    狀綜合判斷，為妥適之裁量，仍有比例原則及公平原則之拘
    束，倘違背此內部界限而濫用其裁量，仍非適法（最高法院
    104年度台抗字第718號裁定意旨參照）。具體言之，於行為
    人所犯數罪之犯罪類型相同，行為態樣、手段、動機均相似
    之情形，併合處罰時其責任非難重複之程度高，宜予酌定較
    低之應執行刑。原審就被告所犯販賣第一級毒品4罪及施用
    第一級毒品罪所處之刑度加總計為有期徒刑32年6月，應執
    行有期徒刑13年，固未違反刑法第51條第5款之規定，且已
    有相當程度之減幅；但原判決並未說明其如何審酌本件上開
    各罪間整體犯罪關係等情而為上開執行刑之酌定，已有理由
    不備之處。而行為人所犯數罪之犯罪類型相同，且其行為態
    樣、手段、動機均相似者，於併合處罰時其責任非難重複之
    程度高，倘個案中之行為人並無明顯之反社會人格，本得酌
    定較低之應執行刑，以符罪責相當及特別預防之刑罰目的。
    被告所犯如附表一所示4罪均屬相同犯罪模式之販賣第二級
    毒品罪，販賣對象為同一人，販賣毒品數量及犯罪所得尚非
    甚鉅，並無明顯之反社會人格。原判決未慮及此而為上揭執
    行刑之酌定，自有未當。
  ㈡又按應執行刑係依據多數宣告刑而來，自不能與所依據之多 
    數宣告刑分離而單獨存在，對各宣告刑部分，亦有關係，應
    視為亦已上訴，無論宣告刑部分，有無不當或違法，如該定
    執行刑部分，於法有違，應將其所依據之多數宣告刑一律撤
    銷改判，另論知罪刑，並定其應執行刑（司法院（76）廳刑
    一字第1669號法律問題研究意見參照）。原判決就上開施用
    第一級毒品部分，疏未詳述論罪依憑，亦即嗎啡與可待因濃
    度之比值，仍有理由不備之違誤，被告上訴意旨仍執前開陳
    詞否認有何販賣第二級毒品、施用第一級毒品等犯罪，而指
    摘原判決不當，固無可採，惟原判決就被告所犯販賣第二級
    毒品罪及施用第一級毒品罪所定之執行刑既有前述可議之處
    ，依上開說明，應由本院撤銷原判決關於該部分宣告之罪刑
    及執行刑部分，並重為適法之判決。
  ㈢爰審酌被告無視毒品之危害性及法律之嚴禁，為牟一己私利
    而販賣第二級毒品甲基安非他命，直接助長毒品流通擴散，
    嚴重危害國民身心健康；被告前有施用毒品紀錄，不思戒除
    毒癮而再犯施用第一級毒品罪，雖屬戕害自我健康，但對於
    社會風氣、治安亦存有相當危害；被告各次販賣甲基安非他
    命之對象均為同一人，販賣毒品之數量及獲利非鉅，惟犯後
    未能坦承犯行之態度，再衡其品行、素行、高中畢業之智識
    程度、家境貧寒之經濟狀況、已婚育有一女之家庭生活狀況
    （見毒偵字935號卷第8頁）等一切情狀，就其所犯販賣第二
    級毒品罪共4罪、施用第一級毒品罪等各罪，分別量處如主
    文第2項所示之刑。
  ㈣又數罪併罰之定應執行之刑，係出於刑罰經濟與責罰相當之
    考量，並非予以犯罪行為人或受刑人不當之利益，為一種特
    別的量刑過程，相較於刑法第57條所定科刑時應審酌之事項
    係對一般犯罪行為之裁量，定應執行刑之宣告，乃對犯罪行
    為人本身及所犯各罪之總檢視，除應考量行為人所犯數罪反
    應出之人格特性，並應權衡審酌行為人之責任與整體刑法目
    的及相關刑事政策，在量刑權之法律拘束性原則下，依刑法
    第51條第5 款之規定，採限制加重原則，以宣告各刑中之最
    長期為下限，各刑合併之刑期為上限，但最長不得逾30年，
    資為量刑自由裁量權之外部界限，並應受法秩序理念規範之
    比例原則、平等原則、責罰相當原則、重複評價禁止原則等
    自由裁量權之內部抽象價值要求界限之支配，使輕重得宜，
    罰當其責，俾符合法律授與裁量權之目的，以區別數罪併罰
    與單純數罪之不同，兼顧刑罰衡平原則。本院考量被告就附
    表一所示4 罪之態樣同一，責任非難重複之程度高，被告販
    賣毒品之對象為同一人，販賣毒品之數量及從中獲得不法利
    益非鉅，爰就其所犯上揭5 罪合併定應執行刑為有期徒刑10
    年，以使輕重得宜，罰當其責。
  ㈤沒收部分
  ⒈扣案HTC 牌行動電話（內含門號0000000000號SIM 卡1 只）
    1支，係被告所有，供其為附表編號1至4所示販賣毒品聯絡
    所用之物，依毒品危害防制條例第19條第1項宣告沒收。未
    扣案之行動電話（內含門號0000000000號SIM卡1只）1 支，
    係供被告為附表編號1至3所示販賣毒品聯絡所用之物，亦應
    依毒品危害防制條例第19條第1項之規定，不問屬於犯罪行
    為人與否，予以宣告沒收，並於全部或一部不能沒收或不宜
    執行沒收時，依刑法第38條第4項之規定追徵其價額。
  ⒉被告所為如附表所示各次販賣第二級毒品犯行，分別取得
    2,000元、6,000元、3,000元、6,000元之款項，為其販賣毒
    品所得，雖未據扣案，仍應依刑法第38條之1第1項、第3項
    規定，宣告沒收，於全部或一部不能沒收或不宜執行沒收時
    ，追徵其價額。
  ⒊扣案米黃色粉末1 小包，經送驗結果，檢出海洛因成分（淨
    重0.2315公克，驗餘淨重0.2251公克），有臺北榮民總醫院
    106 年4 月10日北榮毒鑑字第C0000000號毒品成分鑑定書在
    卷可考（見毒偵字935號卷第81-2頁），此係被告因施用第
    一級毒品而經當場查獲之毒品，應依毒品危害防制條例第18
    條第1項前段規定，沒收銷燬之。另因鑑驗耗損部分因已滅
    失，不併為宣告沒收銷燬。又以目前採行之鑑驗方式，其包
    裝袋內仍會殘留微量毒品，而無法將之完全析離，故應與所
    盛裝之毒品一併沒收銷燬之。
據上論斷，應依刑事訴訟法第368 條、第369 條第1 項前段、第
364 條、第299 條第1 項前段，毒品危害防制條例第4 條第2 項
、第10條第1 項、第18條第1 項前段、第19條第1 項，刑法第11
條、第51條第5 款、第38條第4 項、第38條之1 第1 項、第3 項
，判決如主文。
本案經檢察官林逸群提起公訴，檢察官侯千姬到庭執行職務。
中　　華　　民　　國　　109 　年　　4 　　月　　16　　日
     　　　　　　 刑事第九庭  審判長法　官  潘翠雪
                                    法　官  林庚棟
                                    法　官  陳俞婷
以上正本證明與原本無異。
如不服本判決，應於收受送達後20日內向本院提出上訴書狀，其
未敘述上訴之理由者並得於提起上訴後20日內向本院補提理由書
（均須按他造當事人之人數附繕本）「切勿逕送上級法院」。
                                    書記官  廖純瑜
中　　華　　民　　國　　109 　年　　4 　　月　　20　　日
附表：（販賣第二級毒品部分）
編號 犯罪事實 應宣告之罪刑及沒收 1 犯罪事實欄一㈡⒈㈡⒈ 周柏宇販賣第二級毒品，處有期徒刑柒年捌月。扣案HTC 牌行動電話（內含門號Z000000000號SIM 卡壹枚）壹支沒收之；未扣案之行動電話（內含門號Z000000000號SIM 卡壹枚）壹支，及未扣案之犯罪所得新臺幣貳仟元均沒收之，於全部或一部不能沒收或不宜執行沒收時，追徵其價額。 2 犯罪事實欄一㈡⒉㈡⒉ 周柏宇販賣第二級毒品，處有期徒刑捌年。扣案HTC 牌行動電話（內含門號Z000000000號SIM 卡壹枚）壹支沒收之；未扣案之行動電話（內含門號Z000000000號SIM 卡壹枚）壹支，及未扣案之犯罪所得新臺幣陸仟元均沒收之，於全部或一部不能沒收或不宜執行沒收時，追徵其價額。 3 犯罪事實欄一㈡⒊㈡⒊ 周柏宇販賣第二級毒品，處有期徒刑捌年。扣案HTC 牌行動電話（內含門號Z000000000號SIM 卡壹枚）壹支沒收之；未扣案之行動電話（內含門號Z000000000號SIM 卡壹枚）壹支，及未扣案之犯罪所得新臺幣參仟元均沒收之，於全部或一部不能沒收或不宜執行沒收時，追徵其價額。 4 犯罪事實欄一㈡⒋㈡⒋ 周柏宇販賣第二級毒品，處有期徒刑捌年。扣案HTC 牌行動電話（內含門號Z000000000號SIM 卡壹枚）壹支沒收之；未扣案之犯罪所得新臺幣陸仟元均沒收之，於全部或一部不能沒收或不宜執行沒收時，追徵其價額。 

附錄：本案論罪科刑法條全文
毒品危害防制條例第4條
製造、運輸、販賣第一級毒品者，處死刑或無期徒刑；處無期徒
刑者，得併科新臺幣 2 千萬元以下罰金。
製造、運輸、販賣第二級毒品者，處無期徒刑或 7 年以上有期
徒刑，得併科新臺幣 1 千萬元以下罰金。
製造、運輸、販賣第三級毒品者，處 7 年以上有期徒刑，得併
科新臺幣 7 百萬元以下罰金。
製造、運輸、販賣第四級毒品者，處 5 年以上 12 年以下有期
徒刑，得併科新臺幣 3 百萬元以下罰金。
製造、運輸、販賣專供製造或施用毒品之器具者，處 1 年以上
7 年以下有期徒刑，得併科新臺幣 1 百萬元以下罰金。
前五項之未遂犯罰之。
毒品危害防制條例第10條
施用第一級毒品者，處 6 月以上 5 年以下有期徒刑。
施用第二級毒品者，處 3 年以下有期徒刑。